臺灣臺南地方法院民事判決
110年度婚字第87號
原      告  戊○○
訴訟代理人  甲○○律師
            戊○○律師
            戊○○律師
            戊○○律師
被      告  乙○○
上列當事人間請求離婚事件，經本院於民國110年7月26日言詞辯
論終結，判決如下：
    主      文
准原告與被告離婚。
訴訟費用由被告負擔。
    事實及理由
一、原告主張：
  （一）緣兩造於民國68年1月12日結婚，兩人育有長子丙○○（6
        8年生）、長女丁○○（69年生）及次女甲○○（74年7月20
        日生），目前兩人所生三子女均已成年，此有戶籍謄本
        可稽。
  （二）被告一開始只有做不到5年的工作，婚後近36年以來，
        幾乎沒有任何工作，卻每天早出晚歸、不見人影，被告
        出門亦不願向原告透漏其行蹤，長年來原告獨自一人一
        肩挑起家中經濟重擔及照顧三名子女重責大任，未見被
        告協助分擔家中生活起居事務，原告考慮到三名子女尚
        屬年幼，加上當時民風純樸，夫妻間縱使不睦，多數女
        子選擇隱忍，期待丈夫某天能浪子回頭，勇敢承擔責任
        。然而直到兩造三名子女長大成年後，被告依然我行我
        素，每日早出晚歸賭博，根本無心經營婚姻關係，二人
        雖同住一棟房屋，卻分房十多年，原告單獨住一樓、被
        告住二樓，早已不相往來、長年亦無對話溝通，雙方漸
        行漸遠，形同陌路，顯然只有夫妻之虛名，沒有實質婚
        姻關係。
  （三）原告先前曾多次向被告提出協議離婚，被告不願意且不
        提出具體理由，被告明知兩人婚姻產生破綻，卻不願意
        改善二人婚姻關係，依舊早出晚歸賭博，無法改正其惡
        習，被告對於原告毫無聞問，原告已無法再忍受這種假
        面婚姻，三名子女亦贊成原告之決定，原告不得不提起
        本件訴訟。
  （四）兩造婚姻關係中，被告天天不見人影，不僅未外出工作
        、也沒有幫忙家務，整日不見蹤影，也不肯告知原告其
        去處；嗣後，二人三名子女均已成年，被告仍不肯改變
        其惡習，依舊早出晚歸不知去向，將家裡當作旅館，也
        不肯用心經營兩造婚姻關係，原告早已對被告乙○○不報
        任何期待，益徵雙方心態漸行漸遠，現已幾無交集，已
        難期待雙方得以敞開心胸相互對話，謀求平和相處之最
        佳方法，雙方已不具互信、互愛、互諒之婚姻基礎，夫
        妻情愛喪失殆盡，嚴重妨礙家庭生活之美滿幸福，此情
        此景衡以任何人處於同一地位時，皆難期待仍能繼續維
        繫婚姻及家庭生活之和諧，兩造婚姻確生嚴重之破綻而
        顯無回復之可能，被告應就婚姻已生破綻而難見回復或
        繼續維持之結果，而此重大事由於客觀及主觀上均足認
        為已達難以維持婚姻之情形，且該事由乃由於被告長期
        沉溺賭博、對於家庭毫無關心，此乃被告對於原告不聞
        不問所致，自應由被告負責。揆諸前開說明，原告依民
        法第1052條第2項之規定訴請裁判離婚，即屬有據，懇
        請鈞院准許兩造離婚。
  （五）並聲明：如主文所示。
二、被告則抗辯稱：原告所有的房屋賣掉所得的價金要全部給被
    告，被告才願意離婚。被告婚後不只有工作幾年而已，也有
    在栽培小孩。被告有賭博，其他都不會。被告早出晚歸是去
    工作，晚上回家睡覺。原告出去也都沒有跟被告說她的去處
    。被告現在還在店裡幫忙。兩造已經分房了，但不知道幾年
    。兩造平常沒有在講話等語，資為抗辯。並聲明：原告之訴
    駁回。
三、得心證之理由：
  （一）按有民法第1052條第1項所列十款以外之重大事由，難
        以維持婚姻者，夫妻之一方得請求法院判決離婚，同法
        第1052條第2項著有明文。而是否有難以維持婚姻之重
        大事由，應斟酌破壞夫妻共同生活之具體情事，是否客
        觀上達於動搖夫妻之共同生活，致婚姻已生破綻而無回
        復之希望，且客觀上任何人倘處於同一境況，均將喪失
        維持婚姻意欲之程度判斷之，即應從婚姻之目的加以觀
        察，且婚姻係以終生共同生活為目的之一男一女之合法
        結合關係，故夫妻為謀共同生活體之幸福營運，即須夫
        妻互信、互諒，尤其夫妻以誠相待，俾建立永久持續性
        之包括精神、肉體、經濟等多層面之生活關係，是對家
        庭生活之美滿幸福，有妨礙之情形，即得認其與此之所
        謂難以維持婚姻之重大事由相當，即應允許其離婚以消
        滅婚姻關係。又按夫妻均有民法第1052條第1項所定情
        形之一時，僅雙方各得向法院請求離婚，不能以請求之
        一方亦有判決離婚原因，即謂其不得訴請離婚，又同條
        第二項但書規定難以維持婚姻之重大事由應由夫妻之一
        方負責者，僅他方得請求離婚，係為公允而設，故難以
        維持婚姻之重大事由，夫妻雙方均須負責時，應比較衡
        量雙方之有責程度，僅責任較輕之一方，得向責任較重
        之他方請求離婚，或有責程度相同時，雙方均得請求離
        婚，始符公平（最高法院90年台上字第804號判決參照
        ）。
  （二）查原告主張兩造於68年1月12日結婚，被告有賭博惡習
        ，經常早出晚歸，不見人影，不願向原告透露其行蹤，
        兩造感情不睦，已分房十多年，長期不相往來，亦無對
        話溝通之事實，業據原告提出戶籍謄本1件為證，並經
        證人即兩造之長女丁○○證述綦詳（詳見110年7月26日言
        詞辯論筆錄），且為被告所不爭執，是原告主張之上開
        事實堪認為實在。
  （三）本院審酌上情，及原告無意維持婚姻，被告亦表明若原
        告將房屋賣掉所得價金全部給伊，伊即願意離婚等語，
        足認被告現時不願離婚乃係因兩造間尚有財產紛爭，並
        非基於夫妻間之情愛，自堪信兩造間維持婚姻生活之互
        愛、互信、互諒基礎已經動搖，實難期兩造共同追求幸
        福美滿之婚姻生活，兩造確有難以維持婚姻之重大事由
        存在，且經衡量下被告之可責性較重，是原告以兩造有
        民法第1052條第1項以外之重大事由，難以維持婚姻，
        而請求判決離婚，於法有據，應予准許。
四、本件事證已臻明確，兩造其餘攻擊防禦方法及舉證，於判決
    結果不生影響，爰不予一一論列，併予敘明。
五、據上論結，本件原告之訴為有理由，依民事訴訟法第78條，
    判決如主文。
中　　華　　民　　國　　110 　年　　8 　　月　　9 　　日
                  　　家事法庭　法  官　葉惠玲
以上正本係照原本作成。
如對本判決上訴，須於判決送達後20日之不變期間內，向本院提
出上訴狀。
中　　華　　民　　國　　110 　年　　8 　　月　　9 　　日
                                書記官　陳玉芬